【裁判字號】    99,家再,1
【裁判日期】    991122
【裁判案由】    再審
【裁判全文】
臺灣士林地方法院民事判決               99年度家再字第1號
再審原告    葉傳枝
訴訟代理人  吳淑梅
再審被告    陳葉金治
            葉銀英
            郭葉寶玉
            葉惠慈
            葉名山
            葉峰山
            葉惠雯
            葉惠嫺
上列再審原告與再審被告間請求分割遺產事件，再審原告對本院
於民國98年4 月17日所為97年度家訴字第17號確定判決提起再審
之訴，本院判決如下：
    主  文
再審之訴駁回。
再審訴訟費用由再審原告負擔。
    事實及理由
一、再審原告起訴主張：再審原告及再審被告間分割遺產事件，
    經鈞院於民國98年4 月17日以97年度家訴字第17號判決確定
    （下稱原確定判決，判決前之訴訟程序則稱系爭訴訟程序）
    ，再審原告及再審被告亦依判決確定書辦理遺產繼承事宜，
    直至近日再審原告及再審被告間因另案（鈞院99年度訴字第
    89號、臺灣高等法院99年度上易字第52號）開庭審理時，方
    知悉再審被告葉銀英、郭葉寶玉於該訴訟並未取得合法代理
    ，亦即再審被告葉銀英、郭葉寶玉未合法委任吳榮達律師為
    訴訟代理人，為此爰依民事訴訟法第496 條第1 項第5 款規
    定，對原確定判決提起再審之訴，並聲明：(1)原確定判決廢
    棄；(2)駁回再審被告在原審之訴；(3)再審費用由再審被告負
    擔。
二、按再審之訴顯無再審理由者，得不經言詞辯論，以判決駁回
    之，民事訴訟法第502 條第2 項定有明文。次按，當事人於
    訴訟未經合法代理者，得以再審之訴對於確定終局判決聲明
    不服，民事訴訟法第496 條第1 項第5 款固有明文。惟當事
    人依民事訴訟法第496條第1 項第5 款之規定提起再審之訴
    ，應僅限於代理權欠缺之一造當事人始得為之。良因此款意
    旨原為保護所代理之本人而設，若代理權欠缺之一造不自行
    聲明，其他造當事人即不得據為再審原因，最高法院68年台
    再字第145 號判例意旨可供參照。
三、經查，本件再審原告雖以再審被告葉銀英、郭葉寶玉於系爭
    訴訟程序中並未合法委任吳榮達律師為訴訟代理人為由，提
    起本件再審之訴云云。然縱令再審被告葉銀英、郭葉寶玉於
    系爭訴訟程序有未經合法代理之情事，依照上開說明，亦僅
    有再審被告葉銀英、郭葉寶玉本人得以此為由提起再審之訴
    ，再審原告既以他造當事人即再審被告葉銀英、郭葉寶玉於
    訴訟未經合法代理為由提起本訴，而非以其自身有何代理權
    欠缺之情事而為主張，於法尚非有據。從而再審原告據此為
    再審理由提起再審之訴，顯無理由，爰不經言詞辯論，逕以
    判決駁回之。
四、據上論結，本件再審原告之訴為顯無理由，依民事訴訟法第
    第502 條第2 項、第78條，判決如主文。
中    華    民    國    99    年    11    月    22    日
                  家事庭  法  官  陳章榮
以上正本證明與原本無異。
如對本判決上訴，應於判決送達後20日內向本院提出上訴狀。
中    華    民    國    99    年    11    月    22    日
                          書記官  張竣閔

司法院資訊處製作；財團法人民間司法改革基金會備份。
